行　政　法　院　判　決　　　　　　　　　　　　　八十八年度判字第三九○五號
　　原　　　告　甲○○
　　被　　　告　臺北市政府環境保護局
右當事人間因廢棄物清理法事件，原告不服行政院環境保護署中華民國八十七年八月
二十九日（八七）環署訴字第四五一四七號再訴願決定，提起行政訴訟。本院判決如
左︰
　　主  文
原告之訴駁回。
　　事  實
緣原告於八十七年二月二十六日向被告函稱其住處為單純住家，產生之廢棄物很少，
請求免徵或減半徵收清除處理費，並退還已徵收之清除處理費，被告以八十七年三月
五日北市環五字第八七二○七四四一○○號函否准所請，原告不服，提起訴願、再訴
願，遞遭決定駁回，遂提起行政訴訟。茲摘兩造訴辯意旨於次：
原告起訴意旨略以︰隨水費徵收一般廢棄物處理費，其徵收之標準有欠明確，亦乏客
觀標準，並增加民眾額外之負擔，爰請求撤銷原處分及一再訴願決定等語。
被告答辯意旨略以︰為貫徹污染者付費原則及充裕地方垃圾清理經費，行政院環境保
護署曾委託學術單位專家研究，並邀集各有關機關審慎研議，訂定「一般廢棄物清除
處理費徵收辦法」，報經行政院修正核定後施行。另為簡化稽徵工作，減少稽徵成本
，提高稽徵效率並採附加自來水費徵收，該徵收辦法明定每年清理費徵收標準由中央
主管機關（行政院環境保護署）視各地方一般廢棄物實際清除處理成本變動情形公告
調整之。「一般廢棄物清除處理費徵收辦法」係依據「廢棄物清理法」第十一條訂定
，其徵收對象為指定清除地區內全體居民，為達污染者付費之公平原則，仍應徵收一
般廢棄物清除處理費。綜上所述，本件原告起訴意旨為無理由，請求駁回原告之訴等
語。
　　理  由
一、按「執行機關為執行一般廢棄物之清除、處理，應向指定清除地區內居民徵收費
    用。」「前項收費標準及徵收辦法，由中央主管機關衡酌地方清除方法及處理設
    備之成本及費用定之。」行政院衛生署依前開法律授權，訂定一般廢棄物清除處
    理費徵收辦法，其第二條規定：「一般廢棄物清除處理費（以下簡稱清除處理費
    ）．．．其徵收比率及清除處理費中清除與處理各占之比例，由中央主管機關視
    實際清除、處理成本變動情形公告調整之。」第四條第一項規定：「自來水供水
    區接管使用自來水地區居民清除處理費之徵收，應就自來水實際使用水量計算徵
    收之。」第五條規定：「中央主管機關依第二條規定調整各項比率（例）時，應
    依前條第一項規定訂定省（市）自來水每單位用水量附加清除處理費之金額，並
    依同條第二項規定訂定省（市）每戶每年應徵收之清除處理費金額，並公告之。
    」第六條第一項規定：「清除處理費之繳納義務人如左：一、依第四條第一項方
    式徵收者，為自來水用戶。．．．」第七條規定：依第四條第一項徵收方式者清
    除處理費之計算公式如左：~H;
    一、一般廢棄物採掩埋、堆肥處理方式地區
        (一)每單位用水量附加清除處理費之金額
            省（市）掩埋、      自來水用戶人口數          清除處理成
            堆肥處理方式×───────────────×本徵收比率
            清除處理成本   省（市）指定清除地區總人口數
          ＝────────────────────────────
                      省（市）指定清除地區自來水用戶用水量
        (二)每一自來水用戶應徵收之清除處理費＝每單位用水量附加清除
          處理費之金額×該戶用水量數。
    二、一般廢棄物採焚化處理方式地區
        (一)每單位用水量附加清除處理費之金額
            省（市）焚化        自來水用戶人口數          清除處理成
            處理方式    ×───────────────×本徵收比率
            清除處理成本   省（市）指定清除地區總人口數
          ＝────────────────────────────
                      省（市）指定清除地區自來水用戶用水量
        (二)每一自來水用戶應徵收之清除處理費＝每單位用水量附加清除
          處理費之金額×該戶用水量數。~V;
    行政院衛生署爰依前開規定，於八十六年六月二十五日以環署廢字第三六四九七
    號公告：「自來水每單位用水量附加清除處理費之金額．．．三、八十七年度收
    費標準：（一）自來水每單位用水量附加清除處理費金額．．．２、臺北市：六
    ‧三元∕度（臺北自來水事業全部供水區）．．．六、本公告自八十六年七月一
    日起實施。」在案。
二、本件原告請求免徵或減半徵收清除處理費，並退還已徵收之清除處理費，被告否
    准其所請，原告不服，循序提起本件行政訴訟，訴稱：隨水費徵收一般廢棄物處
    理費，其徵收之標準有欠明確，亦乏客觀標準，並增加民眾額外之負擔云云。經
    查：揆諸前引廢棄物清理法第十一條第一項、第二項規定，行政院環境保護署既
    為廢棄物清理之中央主管機關，其自有權訂定「一般廢棄物清除處理費徵收辦法
    」。另該署為充裕地方垃圾清理經費，簡化稽徵工作，減少稽徵成本，提高稽徵
    效率，於該辦法就一般廢棄物清除處理費採附加自來水費方式徵收，且明定每年
    清理費徵收標準由中央主管機關（行政院環境保護署）視各地方一般廢棄物實際
    清除處理成本變動情形公告調整之，其徵收對象既為指定清除地區內全體居民，
    其徵收標準有公式可資計算，頗為客觀、明確，均符合前開廢棄物清理法第十一
    條授權訂定之意旨，自可適用之。本件原告係自來水事業處供水區之用戶，為原
    告所自承，且有水費收據一紙在卷可稽，則被告依行政院衛生署所制定之前開一
    般廢棄物清除處理費徵收辦法，於每度自來水費用附加六‧三元之廢棄物清除處
    理費，自屬於法有據。又清除處理費之徵收符合污染者付費之原則，自非增加民
    眾額外之負擔。從而，原告請求免徵或減半徵收，並退還已繳清除處理費，均非
    有理，不應准許。
三、綜上所述，本件原處分否准原告之請求，並無違誤，一再訴願決定遞予維持，均
    無不合，原告起訴意旨，求予撤銷，為無理由，應予駁回。
據上論結，本件原告之訴為無理由，爰依行政訴訟法第二十六條後段，判決如主文。
中    華    民    國     八十八      年     十一     月      十九       日
                    行 政 法 院 第 四 庭
                                審 判 長 評  事      葉  振  權
                                         評  事      姜  仁  脩
                                         評  事      吳　錦　龍
                                         評  事      吳  明  鴻
                                         評  事      尤  三  謀
右  正  本  證  明  與  原  本  無  異
                                         法院書記官  阮  桂  芬
中    華    民    國     八十八      年     十一     月      十九       日
